【裁判字號】    99,監宣,322
【裁判日期】    991027
【裁判案由】    撤銷監護宣告
【裁判全文】
臺灣臺中地方法院民事裁定             99年度監宣字第322號
聲  請  人  陳宗志
上列聲請人聲請撤銷監護宣告事件，本院裁定如下：
    主      文
本院於民國九十五年十二月二十九日對於陳宗志之監護宣告，應
予撤銷。
程序費用由聲請人負擔。
    事實及理由
一、聲請意旨略以：聲請人陳宗志（男、民國○○○年○月○○
    ○日生、國民身分證統一編號：Ｚ000000000號）
    前於九十四年九月十四日因車禍而成為植物人，已至不能處
    理自己事務之程度，經聲請本院於九十五年十二月二十九日
    ，以九十五年度禁字第三五六號民事裁定宣告聲請人為禁治
    產人確定。惟聲請人診治、療養後，已回復至正常狀態，並
    能處理自身一切事務，前揭宣告原因業已消滅，爰依法聲請
    撤銷禁治產之宣告等語。
二、按民法總則中華民國九十七年五月二日修正之條文施行前，
    已為禁治產宣告者，視為已為監護宣告；繫屬於法院之禁治
    產事件，其聲請禁治產宣告者，視為聲請監護宣告；聲請撤
    銷禁治產宣告者，視為聲請撤銷監護宣告；並均於修正施行
    （依民法總則施行法第四條之二規定，已於九十八年十一月
    二十三日施行）後，適用修正後之規定。民法規定之禁治產
    或禁治產人，自民法總則中華民國九十七年五月二日修正之
    條文施行後，一律改稱為監護或受監護宣告之人，民法總則
    施行法第四條第二項及第四條之一分別定有明文。次按對於
    因精神障礙或其他心智缺陷，致不能為意思表示或受意思表
    示，或不能辨識其意思表示之效果者，法院得因本人、配偶
    、四親等內之親屬、最近一年有同居事實之其他親屬、檢察
    官、主管機關或社會福利機構之聲請，為監護之宣告。受監
    護之原因消滅時，法院應依前項聲請權人之聲請，撤銷其宣
    告。依民法規定得聲請監護宣告之人，於監護宣告之原因消
    滅後，得聲請撤銷監護宣告，民法第十四條第一、二項、民
    事訴訟法第六百十九條分別定有明文。
三、經查：聲請人前因車禍意外，而達不能處理自己事務之程度
    ，經本院以九十五年度禁字第三五六號裁定為受監護宣告人
    乙情，業據其提出戶籍謄本、前開民事裁定可證，並經本院
    依職權調取前揭事件卷宗查閱屬實。準此，聲請人既為受監
    護宣告本人，其聲請撤銷其之監護宣告，自屬合法。次查：
    聲請人主張其監護宣告原因業已消滅之事實，業據其提出義
    大醫療財團法人義大醫院出具之診斷證明書為證；另本院於
    鑑定人即澄清綜合醫院劉金明醫師前訊問聲請人，聲請人對
    於其年籍、住所、簡易計算、現任總統為何人等問題均能正
    確回答，並陳述其每日生活情形為刷牙、洗澡、陪媽媽上市
    場買東西、回家吃午餐、下午做手部復健、看書看小說、與
    以前同學偶有聯絡、打電話等語（參本院九十九年九月二十
    一日訊問筆錄）；而聲請人經鑑定人鑑定結果：聲請人過去
    有腦傷後遺症之病史，於九十四年九月十四日因遭遇車禍，
    意識模糊，四肢無力，可扶牆慢走及口語功能退化，僅能簡
    單話語，接受澄清綜合醫院鑑定為心神喪失狀態，並於九十
    五年底被宣告為受監護宣告人；經過四年來持續復健治療，
    病況明顯改善，回復正常，目前聲請人意識清楚，可以言語
    表達意思，記憶力無明顯缺損，行動自如，其他一般日常生
    活功能，如飲食、穿衣、如廁及沐浴等，皆可自行處理；外
    觀無異常，頭額部有手術疤痕，意識清楚，言語溝通能力正
    常，記憶力、定向力、計算能力均正常，理解、判斷能力恢
    復，無受腦傷後症狀影響，認知功能正常，腦部電腦斷層檢
    查為兩側額葉輕微腦萎縮，腦波檢查無異常放電波形，施測
    成人魏氏智力測驗為118 分（與正常水準90分以上），已顯
    著恢復；可獨自管理處分自己財產，理解力及判斷利害得失
    能力無障礙；綜合上述資料，聲請人為一位腦傷後（五年）
    無認知功能缺損之患者，回復到正常智力及精神狀態，目前
    聲請人未受腦傷後遺症之影響，進食、穿衣、如廁、行動及
    沐浴等一般日常生活功能完全可以自理，其他身邊事務處理
    已可獨立執行，如同一般成年人，無需家人或他人之協助，
    目前生活上、經濟上自行管理，聲請人之社會職業功能無任
    何障礙，在認知功能方面，其判斷力、現實感及思考能力亦
    恢復到正常一般可接受水準以上，自身任何事務之處理，無
    需他人協助，可自行承擔權益損失之風險；基於聲請人精神
    上已無障礙（腦傷後無認知功能缺損），可自行管理處分自
    己的財產，並因病程經長期復健恢復（五年之復原），已回
    復至正常智能狀態，判定目前聲請人之精神狀態屬於正常狀
    態，未達監護宣告或輔助宣告之程度等語，有澄清綜合醫院
    函暨所附成年監護/ 輔助鑑定書在卷可參。本院審酌前開訊
    問結果與鑑定意見後，認聲請人並無因精神障礙或其他心智
    缺陷，致不能為意思表示或受意思表示，或不能辨識其意思
    表示之效果之情況，即原受監護宣告之原因已消滅，自應撤
    銷其之監護宣告，爰裁定如主文所示。
四、依民事訴訟法第六百二十二條第一項，裁定如主文。
中    華    民    國    99    年    10    月    27    日
                    家事法庭  法  官  王靜秋
以上為正本係照原本作成。
如對本裁定抗告須於裁定送達後十日內向本院提出抗告狀。
中    華    民    國    99    年    10    月    27    日
                              書記官  李培淇

司法院資訊處製作；財團法人民間司法改革基金會備份。
